最高法院刑事判決　　　　　　　　　　　　　　　八十六年度台上字第四七○三號
　　上　訴　人　甲　○
　　選任辯護人　郭明仁律師
右上訴人因違反公職人員選舉罷免法案件，不服台灣高等法院台中分院中華民國八十
六年二月二十五日第二審判決（八十五年度上訴字第二一三一號，起訴案號：台灣台
中地方法院檢察署八十四年度偵字第一九三三一、二○三七六、二○八八一號），提
起上訴，本院判決如左：
    主  文
原判決關於甲○部分撤銷，發回台灣高等法院台中分院。
    理  由
本件原判決維持第一審論處上訴人甲○共同連續對於有投票權之人交付賄賂，而約其
投票權為一定之行使罪刑，駁回上訴人在第二審之上訴，固非無見。
惟查：(一)有罪判決書之事實一欄為適用法律之根據，應將法院職權上所認定之犯罪事
實詳為記載，始足為適用法律是否適當之準據。又刑法所謂連續犯，係指一次即可成
罪之行為，而以概括之犯意，數次反覆為之者而言，故其每次行為應屬可分，須分別
予以認定，然後依刑法第五十六條論以一罪。原判決僅泛指上訴人與何清添（已判刑
確定）基於共謀共同之概括犯意聯絡，由上訴人將用以買票之金錢交付予何清添，而
推由何清添負責在台中市西屯區何安里及何厝里二里進行買票，總計於民國八十四年
十一月中旬約向該區有投票權之人，共買五百票左右（名冊上以○‧五代表交付賄款
新台幣（下同）五百元，１代表交付賄款一千元，餘類推，凡已買之票，則以筆打ˇ
為記號），請各有投票權之人，投票支持黃顯州擔任立法委員等情。而對於該五百票
在何時﹖何地﹖交付何人﹖各賄款若干﹖並未明白認定，詳為記載，即有可議。(二)科
刑之判決書，須將認定之犯罪事實詳記於事實欄，然後於理由內逐一說明其憑以認定
之證據，以使事實與理由兩相一致，方為合法。按公職人員選舉罷免法第九十條之一
第一項之投票行賄罪，以對於「有投票權之人」，行求期約或交付賄賂或其他不正利
益，而約其不行使投票權或為一定之行使為構成要件。原判決於事實欄記載「向該區
有投票權之人，共買五百票左右」，但未於理由說明憑以認定該五百票均為「有投票
權人」之證據，自有判決不備理由之違誤。(三)共同被告所為不利於己之陳述，固得採
為其他共同被告犯罪之證據，但此項不利之陳述，須無瑕疵可指，且就其他方面調查
又與事實相符者，始得採為犯罪事實之認定，若不為調查，而專憑此項供述即為其他
共同被告犯罪事實之認定，顯與刑事訴訟法第一百五十六條第二項之規定有違。卷查
共同被告何清添於偵查中先否認有買票之行為。於八十四年十一月二十六日經檢察官
曉諭如據實供述，將從輕發落後，則供稱「（開會的人）約有三至四人參加，有（上
訴人）甲○、黃顯州之二姊及我本人，另有二個幫忙之人」（見八十四年度選他字第
十七號卷第五十二頁），而於八十四年十一月二十七日檢察官曉諭應配合本署調查後
，即供稱：「由甲○拿錢去我家給我，要如何分發由甲○及黃顯州二姊打呼叫器指示
我如何做」（見同上卷第六十六、六十八頁背面），嗣後又否認有買票及甲○有拿錢
給伊買票之情事。是何清添供詞尚有瑕疵。乃原判決專憑上開何清添不利於上訴人之
供詞為認定上訴人與何清添共同犯罪之唯一證據，於法尚有未合。上訴意旨指摘原判
決此部分不當，為有理由，應認原判決關於上訴人部分有發回更審之原因。
據上論結，應依刑事訴訟法第三百九十七條、第四百零一條，判決如主文。
中      華      民      國    八十六    年      八      月      七      日
                              最高法院刑事第五庭
                                  審判長法官  陳  錫  奎
                                        法官  洪  清  江
                                        法官  李  璋  鵬
                                        法官  吳  昆  仁
                                        法官  劉  介  民
      右正本證明與原本無異
                                              書  記  官
中      華      民      國    八十六    年      八      月     十三     日
